臺灣桃園地方法院民事判決
110年度建字第24號
原      告  三石營造有限公司

法定代理人  許銘翔  
訴訟代理人  顏瑞成律師
複  代理人  戴宇欣律師
被      告  勝彩工程有限公司


法定代理人  林瑧儀  
訴訟代理人  董郁琦律師
複  代理人  李思慧律師
被      告  士昌工程有限公司

法定代理人  江士林  
被      告  育隆造漆工業股份有限公司

法定代理人  謝玉書  
訴訟代理人  何錦軒  
被      告  櫻王建材有限公司

法定代理人  鍾金帛（清算人）

被      告  震達工程有限公司

法定代理人  鄭安盛  
訴訟代理人  劉君豪律師
上列當事人間損害賠償等事件，本院於民國111年11月8日言詞辯
論終結，判決如下：     
　　主      文
原告之訴及假執行之聲請均駁回。
訴訟費用由原告負擔。
    事實及理由
壹、程序方面： 
一、原告起訴係聲明：㈠被告應各自給付原告新臺幣（下同）4,0
    79,894元，及自起訴狀繕本送達翌日起至清償日止，按年息
    5%計算之利息。㈡前項給付，如任何一被告履行一部或全部
    者，其餘被告免為該一部或全部之給付。㈢願供擔保，請准
    宣告假執行。嗣於本院審理中經數次之變更，最後聲明如後
    開原告訴之聲明所示（本院卷一第281頁、卷二第473頁）。
    原告追加代位請求之部分，核與原告起訴主張被告勝彩公司
    承攬外牆防水工程含工帶料，被告育隆公司提供外牆防水材
    料予勝彩公司之基礎事實同一，合於民事訴訟法第255條第1
    項第2款之規定，應予准許；原告於民國111年11月3日擴張
    請求金額部分，被告雖不同意，惟原告於111年8月2日提出
    之附件二已列出擴張部分之項目金額（本院卷二第385、386
    頁），合於民事訴訟法第255條第1項第3款之規定，應予准
    許。
二、被告櫻王建材有限公司（下稱櫻王公司）經合法通知，未於
    言詞辯論期日到場，核無民事訴訟法第386條各款所列情形
    ，爰依原告之聲請，由其一造辯論而為判決。 
貳、實體方面：
一、原告主張：
  ㈠原告前承攬業主禾鑫高精密科技股份有限公司位於桃園市○○
    區○○路000號之「禾鑫高新廠龍潭區廠房」（下稱系爭廠房
    ）營造工程後，委由訴外人庚建設實業有限公司（下稱庚公
    司）代為將系爭廠房外牆（下稱系爭外牆）工程分別發包予
    被告勝彩公司施作防水施工工程、被告士昌工程有限公司（
    下稱士昌公司）施作磁磚貼合工程、被告震達工程有限公司
    （下稱震達公司）施作抿石子黏貼工程，另被告育隆公司提
    供防水材料予被告勝彩公司、被告櫻王公司提供磁磚黏著劑
    予原告。
  ㈡詎原告於109年9月26日發現系爭外牆有「外牆抿石子無法有
    效黏著」、「外部磁磚無法黏著」、「外牆防水材料經過施
    工六個月後發生吐黃油以致於污染外牆抿石子與磁磚表面」
    等瑕疵，致系爭外牆需全部拆除重建，預估修繕費用為4,07
    9,894元。嗣兩造於109年11月3日開會（下稱系爭會議）同
    意由原告自行修繕，待桃園市土木技師公會鑑定釐清責任歸
    屬後，原告再向責任廠商請求賠償。被告分別為施工廠商及
    材料供應商，應賠償原告實際修繕費用4,061,762元、謝在
    瑋110年4至8月薪資共25萬元、律師費8萬元、桃園市土木技
    師公會鑑定費167,000元，共計4,558,762元。
  ㈢對各被告之請求權基礎：
    1.對被告勝彩公司：依防水施工承攬契約、系爭會議紀錄、
      民法第493條第2項、第495條第1項、第227條規定。
    2.對被告士昌公司：依磁磚貼合承攬契約、民法第493條第2
      項、第495條第1項、第227條規定。
    3.對被告震達公司：依抿石子承攬契約、民法第493條第2項
      、第495條第1項、第227條規定。
    4.對被告育隆公司：系爭會議紀錄、第354條、第360條、第
      227條規定。
    5.對被告櫻王公司：依黏著劑買賣契約、系爭會議紀錄、第
      354條、第360條、第227條規定。
  ㈣聲明：1.被告應各自給付原告4,558,762元，及自起訴狀繕本
    送達翌日起至清償日止，按年息5%計算之利息。2.被告育隆
    造漆工業股份有限公司（下稱育隆公司）應給付被告勝彩工
    程有限公司（下稱勝彩公司）4,558,762元，及自起訴狀繕
    本送達翌日起至清償日止，按年息5%計算之利息，並由原告
    代為受領。3.前項給付，如任何一被告履行一部或全部者，
    其餘被告免為該一部或全部之給付。4.願供擔保，請准宣告
    假執行。
二、被告則以：
  ㈠被告勝彩公司：被告勝彩公司是與庚公司簽約，而非原告。
    又勝彩公司承攬系爭外牆防水工程，系爭外牆具有防水效果
    即達施工目的，至於磁磚剝落非承攬瑕疵，且防水工程施作
    在先，後續再進行磁磚黏著，依照內政部營建署施工規範第
    9310章鋪貼壁磚，鋪貼磁磚前應先確認之前的工作進度，原
    告為大包，本應負責原物料的挑選及工序安排，至於原物料
    之間能否相互融合本為原告職責，非可歸責於被告勝彩公司
    ，況且被告勝彩公司使用海寶龍作為防水材料，係經原告工
    地主任謝在偉在出貨單上簽收同意後施用。另原告未曾定期
    催告被告勝彩公司修繕，原告於109年9月26日發現瑕疵，迄
    今仍未催告被告勝彩公司修繕，已逾1年除斥期間，原告不
    能行使民法第493條、第495條、第227條之權利等語置辯。
    聲明：原告之訴及假執行之聲請均駁回。如受不利之判決，
    願供擔保請准宣告免為假執行。
  ㈡被告育隆公司：防水材料主要功能為接著力及防水。產品測
    試需符合CNS8644標準，接著強度標準0.7N/mm2以上。海寶
    龍防水膠測試值是2.2N/mm2，符合品質標準。桃園市土木技
    師公會鑑定報告結論不是指海寶隆材料有問題，而是指海寶
    隆與磁磚黏著劑的接著力不佳。被告育隆公司於108年11月1
    2日有先出貨1桶由勝彩公司測試，約2個月後測試無誤於109
    年1月8日才陸續出貨。工地磁磚脫落的牆上仍殘留黑色海寶
    隆，海寶隆並沒有脫落，掉落的磁磚背面沒有海寶隆，代表
    海寶隆還是緊密的黏在牆壁上等語置辯。並聲明：原告之訴
    及假執行之聲請均駁回。如受不利之判決，願供擔保請准宣
    告免為假執行。
  ㈢被告櫻王公司合法通知，未於最後言詞辯論期日到場，據其
    之前到場及具狀聲明及陳述略以（卷一81）：黏著劑產品每
    兩年檢驗一次，檢驗合格單據有提供給原告。出貨後有陪同
    技師到原告工地現場做拉拔測試，均符合規範等語置辯。並
    聲明：原告之訴駁回。
  ㈣被告士昌公司：被告士昌公司只負責貼上磁磚，沒有提供材
    料等語置辯。並聲明：原告之訴及假執行之聲請均駁回。如
    受不利之判決，願供擔保請准宣告免為假執行。
  ㈤被告震達公司：原證3律師函是原告單方面的希望各承包商開
    立本票，並無催告定期修繕之意思，原告不得行使民法第49
    5條、第227條之權利。另依原告提出的鑑定報告，系爭廠房
    外牆剝落係因「海寶龍HBN-888」（下稱海寶龍）防水材料
    有瑕疵，該材料由被告育隆公司提供，與被告震達公司的抿
    石子工程無關等語置辯。並聲明：原告之訴駁回。如受不利
    之判決，願供擔保請准宣告免為假執行。
三、兩造不爭執事項：（本院卷二第565頁）
  ㈠被告勝彩公司有施作系爭外牆防水施工工程（含工帶料，防
    水材料海寶隆是由被告育隆公司提供）。被告櫻王公司提供
    系爭外牆磁磚黏著劑提供給業主。再由被告士昌公司施作系
    爭外牆的磁磚貼合工程。被告震達公司施作系爭外牆抿石子
    黏貼工程。
  ㈡系爭會議的出席人員為庚公司謝在瑋、原告員工許宏熙、員
    工江衍助，被告勝彩公司員工李文欽、被告櫻王公司的鍾金
    帛、桃園市土木技師公會技師劉俊賢、被告育隆公司業務員
    季振國、業務員章鴻偉。
  ㈢被告士昌公司有與原告訂立承攬契約。
四、兩造爭執事項：（本院卷二第565、566頁）
  ㈠兩造間是否有契約關係？原告主張由庚公司代理原告與各被
    告締約，有無理由？
  ㈡原告、被告勝彩公司、櫻王公司、育隆公司出席系爭會議，
    是否成立免除原告定期催告修繕、合意鑑定、依鑑定結果賠
    償原告施工費用、法律訴訟費用之契約關係？出席人員是否
    獲得授權？
  ㈢被告的施工內容是否有原告主張之瑕疵存在？
  ㈣原告依民法第493條第2項、第495條、第227條、第360條規定
    請求被告賠償，是否已罹於時效或除斥期間？
  ㈤原告依系爭會議記錄、民法第493條第2項、第495條、第227 
    條、第360條規定請求被告賠償，有無理由？金額若干？
  ㈥原告代位被告勝彩公司向被告育隆公司請求賠償並代為受領
    ，有無理由？金額若干？
五、得心證之理由：
  ㈠被告的施工內容是否有原告主張之瑕疵存在？
    1.原告主張系爭廠房外牆有「外牆抿石子無法有效黏著」、
      「外部磁磚無法黏著」、「外牆防水材料經過施工六個月
      後發生吐黃油以致於污染外牆抿石子與磁磚表面」等瑕疵
      ，有照片在卷可稽（本院卷一第17、388、390頁、卷二第
      33頁）。
    2.經原告於起訴前委任桃園市土木技師公會鑑定（鑑定報告
      電子檔見本院卷一第51頁光碟，節本見本院卷一第119至1
      34頁）：
      ⑴鑑定要旨略以：系爭外牆及抿石工程於109年6月間施工
        完成後（施工流程：RC結構體完成→外牆泥作粉刷打底→
        海寶龍防水施作→外牆泥作貼磚及抿石施工），於109年
        10月開始發生異常空鼓及剝落，為確認外牆面材剝落原
        因及未來改善或重新施工方式之參考而委請鑑定。
      ⑵系爭外牆磁磚拉拔試驗結果略以：拉拔試驗3次試驗值及
        平均值皆不合格（依CNS12611規定拉拔力值應達6kgf/c
        ㎡），破壞面位置皆在磁磚黏著劑與防水材交界面，顯
        見現況磁磚黏著劑與海寶龍防水材無法有效黏結，導致
        拉拔強度不足。
      ⑶A、B、C試驗區磁磚拉拔試驗結果略以：A區防水材使用
        海寶龍、B區防水材使用彈泥K2-707加B-02防水材（下
        稱彈泥）、C區不施作防水材直接以磁磚黏著劑貼磚，
        磁磚黏著劑採系爭外牆原施工之櫻花牌特強泥黏著劑。
        貼磚完成後於第14天、第28天、第2個月進行拉拔試驗
        。
        ①A區（海寶龍）三個時間的拉拔試驗強度平均值皆≦6kg
          f/c㎡，且第2個月由5.5kgf/c㎡降至3.63kgf/c㎡。
        ②B區（彈泥）第14天、第28天的拉拔試驗強度平均值皆
          ≦6kgf/c㎡，但第2個月增高為6.46kgf/c㎡合格。
        ③C區（無防水）三個時間的拉拔試驗強度平均值皆≧6kg
          f/c㎡。
      ⑷鑑定結論略以：系爭外牆裝修材的剝落多為海寶龍防水
        材料與磁磚黏著劑之介面發生，顯現兩種材質間之接著
        力不佳。
    3.依上開鑑定結論可知，系爭外牆磁磚剝落原因為海寶龍防
      水材料與磁磚黏著劑「兩種材質間之接著力不佳」，而非
      兩種材料本身品質不佳，且C區未施作防水直接以磁磚黏
      著劑黏貼磁磚之拉拔試驗強度合格，故被告櫻王公司出賣
      予原告之磁磚黏著劑並無瑕疵。
    4.被告育隆公司出賣予被告勝彩公司之海寶龍防水材料，依
      108年9月17日收件之SGS試驗報告，其耐洗淨性、耐水性
      、耐候性、耐鹽水、耐鹼性、加熱殘份、耐酸性試驗結果
      合格，依109年2月6日收件之SGS試驗報告，其附著強度試
      驗結果合格，有試驗報告在卷可稽（本院卷一第135、136
      頁）。且依系爭外牆磁磚脫落照片觀之（本院卷一第408
      至414頁），磁磚脫落後，黑色的海寶隆防水材料仍然附
      著在牆面上，且磁磚背面無海寶龍防水材料，難認被告育
      隆公司出賣予被告勝彩公司之海寶隆防水材料有瑕疵。
    5.關於海寶龍防水材料與磁磚黏著劑「兩種材質間之接著力
      不佳」，應可歸責於何方？依被告育隆公司提供之110年8
      月2日收件之SGS試驗報告，海寶龍防水材料的接著強度符
      合CNS8644標準即0.7N/mm2以上（本院卷一第336至342頁
      、卷二第203頁），並非無法與任何磁磚黏著劑接著。再
      依被告勝彩公司提供予訴外人庚公司之估價單（本院卷一
      第117、118頁），就系爭外牆防水工程，未指定防水材料
      ，且被告勝彩公司施作防水工程在前，無法預料在防水工
      程後續是否繼續施作磁磚或抿石子工程、後續工程使用何
      種黏著劑，則防水材料與磁磚黏著劑兩種材質間之接著力
      不佳，自不可歸責於被告勝彩公司。
    6.又磁磚黏著劑為原告自行向被告櫻王公司購買，再由原告
      提供予被告士昌公司施作磁磚工程、被告震達公司施作抿
      石子工程，則海寶龍防水材料與磁磚黏著劑「兩種材質間
      之接著力不佳」之問題，亦不可歸責於被告士昌公司及震
      達公司。
  ㈡原告請求被告賠償其損害有無理由？
    1.承上所述，原告主張之瑕疵，係因海寶龍防水材料與磁磚
      黏著劑「兩種材質間之接著力不佳」造成，而原告將系爭
      外牆工程之防水、磁磚、抿石子工程分別轉包予被告勝彩
      公司、士昌公司、震達公司，且原告自行向被告櫻王公司
      購買磁磚黏著劑交付被告士昌公司、震達公司施作，原告
      即應負責原物料的挑選及工序安排，故原物料之間能否相
      互融合應為原告之責任，不可歸責於被告勝彩公司、士昌
       公司、震達公司、櫻王公司，則原告依契約關係、系爭
      會議記錄、民法第493條第2項、第495條、第227條、第36
      0條規定請求被告勝彩公司、士昌公司、震達公司、櫻王
      公司賠償，均無理由。另被告育隆公司與原告間無契約關
      係，原告請求被告育隆公司賠償，亦無理由。
    2.原告對被告勝彩公司無損害賠償債權存在，被告勝彩公司
      對被告育隆公司亦無損害賠償債權存在，則原告主張代位
      被告勝彩公司向被告育隆公司請求賠償並代為受領，為無
      理由。
  ㈢本院既認定原告主張之瑕疵不可歸責於被告，故原告請求被
    告賠償為無理由，其餘爭點不影響結論，不再論述。
六、綜上所述，原告依系爭會議記錄、民法第493條第2項、第49
    5條、第227 條、第360條規定請求被告賠償如原告訴之聲明
    所示之金額，或代位被告勝彩公司向被告育隆公司請求賠償
    並代為受領，均無理由，應予駁回。又原告之訴既經駁回，
    其假執行之聲請即失所依據，應併予駁回。
七、本件事證已臻明確，兩造其餘攻擊防禦方法及舉證，核與判
    決結果無影響，爰不予一一論述，併此敘明。
八、訴訟費用負擔之依據：民事訴訟法第78條。
中　　華　　民　　國　　111 　年　　12　　月　　16　　日
                  民事第三庭  法  官  吳佩玲
以上正本係照原本作成。
如對本判決上訴，須於判決送達後20日內向本院提出上訴狀。如
委任律師提起上訴者，應一併繳納上訴審裁判費。
中　　華　　民　　國　　111 　年　　12　　月　　16　　日
                              書記官　龍明珠